【裁判字號】    95,訴,98
【裁判日期】    951124
【裁判案由】    違反槍砲彈藥刀械管制條例
【裁判全文】
臺灣臺東地方法院刑事判決                95年度訴字第98號
公  訴  人  臺灣臺東地方法院檢察署檢察官
被      告  戊○○
指定辯護人  本院公設辯護人  甲○○
上列被告因違反槍砲彈藥刀械管制條例案件，經檢察官提起公訴
（94年度偵字第2569號），本院判決如下：
    主  文
戊○○共同未經許可，持有空氣槍，處有期徒刑壹年柒月，併科
罰金新臺幣參萬元，罰金如易服勞役，以新臺幣壹仟元折算壹日
。緩刑參年。扣案之具殺傷力之空氣長槍壹枝 (槍枝管制編號:
0000000000號)、氮氣瓶壹瓶及鋼珠壹罐均沒收之。
    事  實
一、戊○○係國防部後備司令部後備陸戰旅步3營步1連二等士官
    長 (起訴書誤載為三等士官長)，為現役軍人，明知未經許
    可，不得持有具有殺傷力之空氣槍 (起訴書誤載為可發射子
    彈具有殺傷力之改造空氣長槍)，竟基於共同持有上開槍枝
    之犯意，於民國94年9月19日夜間21時許，經丁○○及丙○○ (均已另案判決確定)邀往山區打獵，戊○○因一時好奇
    應允後，旋經丁○○將供打獵用之上開空氣長槍1支、供該
    長槍發射用之鋼珠1罐及氮氣瓶1瓶、手提式照明燈1盞等物
    置於戊○○所有車號5A—5922號之自小客車上，由丁○○駕
    車，3人共同前往臺東縣延平鄉武陵山區一帶獵捕野生動物
    ，以此方式共同持有該空氣長槍1枝 (含氮氣瓶1瓶及鋼珠1
    罐)。嗣於同日夜間10時19分許，為警在該鄉○○村○○路
    與永明路口前攔檢查獲，當場扣得上開物品。
二、案經臺東縣警察局關山分局報告臺灣臺東地方法院檢察署檢
    察官偵查起訴。
    理  由
一、證據能力部分：
(一)關於所有證人於警詢中所為陳述，被告已同意作為證據，並
    表示不須再為傳喚，本院審酌該書面陳述作成時，並無不適
    當之情形，依刑事訴訟法第159條之5第1項規定，應認為有
    證據能力。
(二)臺東縣警察局關山分局武陵派出所製作之刑案現場測繪圖，
    係員警為執行本件勤務所製作，為被告以外之人在審判外之
    書面陳述，依刑事訴訟法第159條第1項之規定，原則上不具
    證據能力；惟被告及辯護人於本件準備程序時並未對該書面
    之證據能力表示意見，及至本院言詞辯論終結前亦未聲明異
    議，而本院審酌該書面陳述，具有相當之中立性，且員警製
    作過程並無不適當之情形；又對於檢察官主張之事實具有關
    聯性，依刑事訴訟法第159條之5第2項規定，應認有證據能
    力。
二、認定犯罪事實所憑之證據及理由：
(一)上開犯罪事實，業據被告先後於本院準備程序及審理時坦承
    不諱，核與證人丙○○、丁○○於警詢、偵訊及本院審理時
    之證述相符，此外，復有刑案現場測繪圖1紙、案發現場照
    片6幀及空氣長槍1枝 (槍枝管制編號:0000000000 號)、氮
    氣瓶1瓶、鋼珠1罐扣案可稽。又該空氣長槍經送鑑定，認定
    扣案之空氣長槍經實際試射結果，單位面積動能分別為51、
    51.6、46焦耳/平方公分，超過足以穿入人體皮肉層之24焦
    耳/平方公分，應具殺傷力，此有內政部警政署刑事警察局
    94 年9月26日刑鑑字第0940144478號槍彈鑑定書1份在卷可
    證 ( 見偵卷第7頁至第9頁)。被告自白其全部犯行，核與事
    實相符，應堪採信，本件事證明確，被告犯行足堪認定，應
    依法論科。
(二)另共犯丙○○、丁○○部分，業經檢察官以94年度偵字第
    2141號提起公訴，並經本院於95年5月16日以95年度訴字第
    245號分別判處有期徒刑2年，併科罰金新臺幣6萬元，緩刑3
    年確定。有該判決書可參，併此敘明。
三、論罪科刑的理由：
(一)按行為後法律有變更者，適用行為時之法律。但行為後之法
    律有利於行為人者，適用最有利於行為人之法律，刑法第2
    條第1項定有明文 (刑法第2條係規範行為後法律變更所生新
    舊法律比較適用之準據法，是刑法第2條本身雖經修正，但
    該條文既屬適用法律之準據法，本身尚無比較新舊法之問題
    ，應逕適用裁判時之刑法第2條規定以決定適用之刑罰法律)
    。又比較時應就罪刑有關之共犯、未遂犯、想像競合犯、牽
    連犯、連續犯、結合犯，以及累犯加重、自首減輕暨其他法
    定加減 (如身分加減)與加減例等一切規定，綜其全部罪刑
    之結果而為比較 (最高法院95年度第8次刑事庭會議決議參
    照)。查被告行為後，(1)槍砲彈藥刀械管制條例第8條第4項
    之未經許可持有空氣槍罪，其法定刑應併科新臺幣7百萬元
    以下之罰金。併科罰金部分，依被告行為時即修正前刑法第
    33條第5款規定，罰金最低額為銀元1元，依現行法規所定貨
    幣單位折算新臺幣條例第2條折算為新臺幣之結果，前揭未
    經許可持有空氣槍罪其法定刑應併科銀元1元即新臺幣3元以
    上、新臺幣7百萬元以下罰金，惟修正後刑法第33條第5款就
    罰金刑規定為「新臺幣1千元以上，以百元計算之」，顯已
    將罰金刑之最低額提高為新臺幣1千元以上。經比較上述新
    舊法，認適用被告行為後之前揭新法規定，對被告並非較為
    有利。(2)刑法第28條雖修正為二人以上共同實行犯罪之行為
    者，皆為正犯。然本案被告無論依新、舊法規定，均屬共同
    正犯，故修正後之新法並無不利於被告。(3)刑法第67條修正
    後，將原第68條罰金刑部分 (規定僅加減其最高度)，移置
    於第67條，是修正後刑法第67條已將罰金刑視同有期徒刑，
    於加減時，其最高度及最低度同加減之。比較新、舊法結果
    ，因罰金刑最低度不變，故修正後刑法第67條規定，並未較
    有利於被告。(4)綜上所述，本案綜其全部比較結果，認舊法
    對被告較為有利，自應依刑法第2條第1項前段規定，適用有
    利於被告之舊法規定，以為論處。至於沒收從刑，應附麗主
    刑一體適用行為時之舊法，而不得割裂適用，乃屬當然，附
    此敘明。
(二)核被告所為，係犯槍砲彈藥刀械管制條例第8條第4項未經許
    可，持有空氣長槍罪。被告和丙○○、丁○○兄弟間有犯意
    聯絡及行為分擔，均為共同正犯。又被告所犯係最輕法定本
    刑3年以上10年以下有期徒刑之罪，惟查被告僅係一時好奇
    應允丙○○、丁○○兄弟到山區打獵，扣案槍枝復為丁○○
    所有由丁○○攜放被告車上，再由丁○○駕駛上開車輛前往
    山區，被告和黃姓兄弟共同持有上開槍枝之時間僅有1小時
    餘，期間極短，復未持以另犯他罪，且扣案槍枝係以氮氣瓶
    內氣體為發射動力，並以一般鋼珠為擊發器材，雖具有殺傷
    力，然其殺傷力較諸使用彈頭、彈殼及火藥之子彈等槍枝而
    言，明顯輕微，其持有空氣槍確未造成社會治安重大危害，
    若處以法定最低刑度之有期徒刑3年，客觀上以一般國民生
    活經驗相較，實情輕法重，足以引起一般人之同情，認其犯
    罪情狀顯有堪資憫恕之處，爰依刑法第59條之規定，酌予減
    輕其刑。爰審酌被告任意和丙○○、丁○○兄弟共同持有前
    開具殺傷力之空氣長槍，對社會治安有潛在之危險性，惟念
    情節尚非重大，已如上述，其犯後復坦承持有槍枝之犯行，
    態度尚稱良好，顯有悔悟之心等一切情狀，量處如主文所示
    之刑，併科罰金新臺幣3萬元，以資懲儆。
(三)又修正前刑法第42條第2、3項係規定「易服勞役以1元以上3
    元以下，折算1日。但勞役期限不得逾6個月」、「罰金總額
    折算逾6個月之日數者，以罰金總額與6個月之日數比例折算
    」，其易服勞役之折算標準，依修正前罰金罰鍰提高標準條
    例第2條前段 (該條文現已刪除)規定，係就其原定數額提高
    為1百倍折算1日，是依被告行為時之易服勞役折算標準，係
    以銀元3百元即新臺幣9百元折算1日；惟修正後刑法第42條
    第3、5項則規定為：「易服勞役以新臺幣1千元、2千元、3
    千元折算1日。但勞役期限不得逾1年」、「罰金總額折算逾
    1年之日數者，以罰金總額與1年之日數比例折算」，係以新
    臺幣1千元、2千元、3千元之標準折算1日。經比較新舊法，
    以新法之易服勞役折算標準較有利於被告，應依修正後刑法
    第42條第3項規定諭知其罰金易服勞役之折算標準。
(四)再依前揭最高法院95年度第8次刑事庭會議決議，犯罪在新
    法施行前，新法施行後，緩刑之宣告，應適用新法第74條之
    規定; 再刑法第57、59條規定，為法院就刑之裁量及酌減審
    認標準見解之明文化，非屬法律變更，是以本案應依裁判時
    之新法規定，為量刑之依據。查被告前未曾受有期徒刑以上
    刑之宣告，有臺灣高等法院被告前案紀錄表1份在卷足參，
    其因一時失慮，偶罹刑典，又已坦認犯行，尚有悔意，其經
    此偵審程序及刑之宣告後，應知所警惕而無再犯之虞，本院
    因認以暫不執行其刑為適當，併以宣告緩刑3年，用啟自新
    。
(五)扣案之上開空氣長槍1枝係槍砲彈藥刀械管制條例第4條第1
    項第1款所列物品，乃未經許可不得持有之違禁物，不問屬
    於犯人與否，均應依刑法第38條第1項第1款規定，宣告沒收
    之。另扣案之鋼珠1罐、氮氣瓶1瓶，為共犯黃姓兄弟所有供
    犯罪所用之物，業據渠等於另案審理時供明在卷，應依刑法
    第38條第1項第2款規定沒收之。
四、據上論斷，應依刑事訴訟法第299條第1項前段，修正前槍砲
    彈藥刀械管制條例第8條第4項，刑法第2條第1項前段、第11
    條前段、(修正前)第28條、第59條、第42條第3項前段、第
    74 條第1項第1款、(修正前)第38條第1項第1款、第2款，判
    決如主文。
本案經檢察官乙○○到庭執行職務。
中    華    民    國    95    年    11    月    24    日
                  刑事第二庭審判長法  官  李水源
                                  法  官  簡芳潔
                                  法  官  曾宗欽
以上正本證明與原本無異。
如不服本判決，應於判決送達後10日內向本院提出上訴狀（須附
繕本）。
「切勿逕送上級法院」
                                  書記官  陳俊德
中    華    民    國    95    年    11    月    27    日
附錄本判決論罪科刑之法條：
槍砲彈藥刀械管制條例第8條
未經許可，製造、販賣或運輸鋼筆槍、瓦斯槍、麻醉槍、獵槍、
空氣槍或第4條第1項第1款所定其他可發射金屬或子彈具有殺傷
力之各式槍砲者，處無期徒刑或5年以上有期徒刑，併科新臺幣1
千萬元以下罰金。
未經許可，轉讓、出租或出借前項所列槍枝者，處5年以上有期
徒刑，併科新臺幣1千萬元以下罰金。
意圖供自己或他人犯罪之用，而犯前二項之罪者，處無期徒刑或
7年以上有期徒刑，併科新臺幣1千萬元以下罰金。
未經許可，持有、寄藏或意圖販賣而陳列第1項所列槍枝者，處3
年以上10年以下有期徒刑，併科新臺幣700萬元以下罰金。


司法院資訊處製作；財團法人民間司法改革基金會備份。
